【裁判字號】    99,司財管,112
【裁判日期】    990903
【裁判案由】    指定遺產管理人
【裁判全文】
臺灣臺南地方法院民事裁定           99年度司財管字第112號
聲  請  人  甲○○
上列聲請人聲請對被繼承人乙○選任遺產管理人事件，本院裁定
如下：
    主  文
選任財政部國有財產局臺灣南區辦事處臺南分處為被繼承人乙○
(男，民國前二十二年九月三日生，民國三十六年四月十日死亡
，死亡前最後住所：臺南縣歸仁鄉辜厝村六鄰十四戶十一號)之
遺產管理人。
准對被繼承人乙○之繼承人為公示催告。
聲請人應於本裁定送達後二十日內將本公示催告登載公報、新聞
紙或其他相類之傳播工具一日。
被繼承人乙○之大陸地區以外之繼承人，應自本公示催告最後登
載新聞紙之日起一年二月內承認繼承，上述期間屆滿無繼承人承
認繼承時，其遺產於清償債權，並交付遺贈物後如有賸餘，即歸
屬國庫。
聲請程序費用新臺幣壹仟元由被繼承人乙○之遺產負擔。
    理  由
一、按繼承開始時，繼承人之有無不明者，由親屬會議於一個月
    內選定遺產管理人，並將繼承開始及選定遺產管理人之事由
    ，向法院報明；無親屬會議或親屬會議未於前條所定期限內
    選定遺產管理人者，利害關係人或檢察官，得聲請法院選任
    遺產管理人，並由法院依前項規定為公示催告；公示催告期
    限屆滿，無繼承人承認繼承時，其遺產於清償債權，並交付
    遺贈物後，如有剩餘，歸屬國庫，民法第1177條、第1178
    條第2項、第1185條分別定有明文。
二、本件聲請狀意旨略以：聲請人係乙○所有坐落臺南縣歸仁鄉
    ○○○段546、546-2第號等三筆土地之共有人。被繼承人乙
    ○於民國36年4月10日死亡，經查均無第1、2、3、4順位繼
    承人，又聲請人向臺南縣歸仁鄉戶政事務所申請被繼承人父
    母之戶籍資料，但無所獲。是否仍有其他繼承人尚屬不明，
    致聲請人對被繼承人遺有之遺產無法行使權利及有效利用。
    故檢具相關資料，向法院聲請為被繼承人乙○選任遺產管理
    人等語。
三、經查，聲請人主張之事實，業據其提出被繼承人乙○繼承系
    統表1份、除戶謄本2件為證，足見被繼承人乙○之繼承人有
    無不明一節，核屬事實，堪以採信。次查，本件聲請人與被
    繼承人乙○為共有關係一節，有聲請人提出土地坐落臺南縣
    歸仁鄉○○○段546、546-2地號土地謄本各1份附卷為憑，
    足堪認定。故聲請人以利害關係人之身分聲請選任被繼承人
    乙○之遺產管理人，核與上開規定並無不合，應予准許。
四、按公示催告期限屆滿，無繼承人承認繼承時，其遺產於清償
    債權，並交付遺贈物後，如有剩餘，歸屬國庫；又按非公用
    國有財產以財政部國有財產局為管理機關，民法第1185條、
    國有財產法第12條分別定有明文。查本件被繼承人乙○繼承
    人之有無不明，又被繼承人乙○之遺產，倘無人承認繼承時
    ，將於清償債權，交付遺贈物後，歸屬國庫，為使被繼承人
    乙○遺產之處置順利進行，本院認選任財政部國有財產局臺
    灣南區辦事處臺南分處為被繼承人乙○之遺產管理人為適當
    。
五、依非訟事件法第157條，裁定如主文。
中    華    民    國    99    年    9    月    3      日
                  家事法庭      司法事務官  林可婷
以上正本係照原本作成
如對本裁定抗告須於裁定送達後10日內向本院提出抗告狀
中    華    民    國    99    年    9    月    6      日
                                書記官  謝麗首

司法院資訊處製作；財團法人民間司法改革基金會備份。
